【裁判字號】    90,訴,301
【裁判日期】    901210
【裁判案由】    遷讓房屋
【裁判全文】
臺灣桃園地方法院民事判決  九十年度訴字第三○一號
    原      告  乙○○
    訴訟代理人  王淑嫺
    被      告  甲○○
右當事人間請求返還房屋事件，本院判決如左：
    主    文
被告應將坐落桃園縣楊梅鎮○○○段七六八之一八地號土地上門牌號碼為桃園縣楊梅
鎮○○○街二十九巷一號之房屋遷讓返還原告。
訴訟費用由被告負擔。
本判決於原告以新台幣貳拾伍萬元供擔保後得假執行，被告如於假執行程序實施前以
新台幣伍拾萬元為原告供擔保後，得免為假執行。
    事    實
甲、原告方面：
  一、聲明：除假執行擔保金額外，如主文第一項所示。
  二、陳述：
  （一）坐落桃園縣楊梅鎮○○○段七六八之一八地號土地建物門牌號碼桃園縣楊梅
        鎮○○○街二十九巷一號房屋（下稱：本件房屋）為原告因買賣關係而取得
        所有權，有所有權狀及建物登記謄本可藉。按「所有人對於無權占有或侵奪
        其所有物者，得請求返還之。對於妨害其所有權者，得請求除去之。有妨害
        其所有權之虞者，得請求防止之。」民法第七百六十七條定有明文。被告並
        無占有之正當權源，自屬無權占有，妨害原告所有權之行使，原告曾於民國
        （下同）八十九年十二月十六日以麟洛郵局一九四號存證信函催告被告於一
        個月內自行搬離，被告置之不理，為此提起本件訴訟。
  （二）被告與其配偶黃慧瑛夫婦經營玩具工廠，開具支票與訴外人照吟玩具有限公
        司，因支票退票，該公司逼款孔急，乃由訴外人黃慧瑛於八十九年九月向原
        告借用一百二十五萬元，並取回上開支票交與原告作為憑證。又訴外人為支
        付本件房屋之貸款及電話卡等事，亦向原告借款一十三萬二千元及八十萬元
        ，均有支票影本可稽。黃慧瑛因此以買賣之方式，將本件房屋讓與原告，用
        以抵償債務。
  三、證據：提出土地及建物所有權狀各一紙、土地及建物登記謄本各一件、存證信
      函一紙、契稅繳款書一紙、土地增值稅免稅證明書一紙、地價證明書一紙、買
      賣契約書一紙、戶籍謄本一紙、催繳通知函一紙、存款存摺三份、支票七紙、
      本票二紙（除戶籍謄本及買賣契約書外，均為影本）為證。
乙、被告方面：
  一、聲明：駁回原告之訴；如受不利之判決，願供擔保，請准宣告免為假執行。
  二、陳述：
  （一）先於九十年四月九日言詞辯論期日陳稱：本件房屋係信託登記與被告配偶名
        義，係被告配偶將房屋移轉登記予原告，對原告於本件房屋之所有權不爭執
        。被告配偶要賣房子可以，但不應再由被告繳貸款，被告要求原告與被告之
        配偶應講清楚買賣價金之金額，到底有無剩餘的錢可以繳貸款。
  （二）嗣後則陳稱：原告取得本件房屋之所有權係假買賣，以訴外人黃慧瑛名義簽
        發之本票金額只有十八萬二千元，不可能用房屋抵債，至於被告個人部分，
        縱有債務糾紛，但抵債一事，被告並不知情，原告所提出以被告名義簽發之
        支票，並非被告所簽發，工廠跳票時，被告與被告之配偶已經有訴訟，被告
        不可能授權其開票，支票上的印章雖是被告的，但當時被告所有的家當都被
        配偶拿走，且被告已是拒絕往來戶，不可能再以被告之支票借款。又被告就
        本件房屋本有權利，訴外人黃慧瑛處分本件房屋侵犯被告之權利。
  三、證據：提出存證信函及回執影本各一件為證，並聲請訊問證人黃慧瑛。
丙、本院依職權向桃園縣楊梅地政事務所調取本件房屋所有權移轉登記申請書及其附
    件。
    理    由
一、原告主張坐落桃園縣楊梅鎮○○○段七六八之一八地號土地上五三七四建號建物
    ，門牌號碼桃園縣楊梅鎮○○○街二十九巷一號房屋（下稱：本件房屋）為其向
    訴外人黃慧瑛以買賣方式受讓而取得所有權乙節，業經原告提出買賣契約書、土
    地及建物之所有權狀及登記謄本為證，又被告於本院九十年四月九日言詞辯論期
    日陳稱「對原告之本件房屋所有權不爭執」，已為自認。被告嗣後雖又抗辯原告
    取得本件房屋所有權係假買賣，無正當權源云云，惟被告並未能舉證證明上開自
    認與事實不符，又未經原告同意，自不得撤銷上開自認，更為反對之主張。從而
    原告主張其係本件房屋之所有權人一事，應可採信。被告雖抗辯本件房屋係其信
    託登記與訴外人黃慧瑛名下，其亦有權利，黃慧瑛未告知被告而為處分，侵犯被
    告之權利云云，但查被告所辯縱然屬實，亦係其與訴外人黃慧瑛間之糾紛，尚難
    據以對抗原告，此外被告復未主張、證明其有何占有本件房屋之正當權源，是原
    告主張被告係無權占有等語，亦為可採。從而原告依民法第七百六十七條之規定
    訴請被告遷讓房屋為有理由，應予准許。又被告雖聲請訊問證人黃慧瑛，證明黃
    慧瑛處分本件房屋時未告知被告，侵犯被告權利並以被告名義簽發支票借款等事
    ，惟上開事實與本件請求無關，自無訊問證人之必要，併此敘明。
二、因本案事證已臻明確，兩造其餘主張陳述及所提之證據，均毋庸再予審酌，附此
    敘明。
三、兩造陳明願供擔保請為宣告假執行或免為假執行，經核均與規定相符，爰分別酌
    定相當之擔保金額予以宣告。
四、據上論結，本件原告之訴為有理由，依民事訴訟法第七十八條、第三百九十條第
    二項、第三百九十二條判決如主文。
中      華      民      國    九十      年    十二     月       十      日
                                        臺灣桃園地方法院民事第一庭
~B法      官  林望民
右為正本係照原本作成
如對本判決上訴須於判決送達後二十日內向本院提出上訴狀
中      華      民      國    九十      年     十二     月      十      日
~B法院書記官  劉文松


司法院資訊處製作；財團法人民間司法改革基金會備份。
